臺灣高雄地方法院交通事件裁定　　　 100年度交聲字第1900號
原處分機關　高雄市政府交通局
異　議　人　周彥良
上列受處分人因違反道路交通管理處罰條例案件，對於高雄市政
府交通局100 年8 月31日所為之處分（原處分：掌電字第BEEB50
894號，聲明異議，本院裁定如下：
    主  文
異議駁回。
    理  由
一、原處分意旨略以：異議人即受處分人周彥良（下簡稱異議人
    ）於民國100 年7 月12日上午8 時26分許，駕駛車牌號碼24
    1-ZN營業一般小客車行經高雄市○○路與自立路口（由南向
    北）時，於設有禁止左轉標誌（7-9 時、17-19 時）路口違
    規轉彎行駛( 左轉向西行) ，因而有「不依標誌標線號誌指
    示」之違規，而經填製掌電字第BEEB58094 號舉發違反道路
    交通管理事件通知單（下稱舉發單）舉發，爰依道路交通管
    理處罰條例第48條第1 項第2 款、第63條第1 項，處罰鍰新
    臺幣（下同）600 元，並記違規點數1 點等語等語。
二、異議意旨略以：本件違規行為係由員警當場攔停舉發，然員
    警並未當場製作舉發單予異議人簽名收受，掌電字第BEEB58
    094 號舉發單係嗣後以郵寄方式送達於異議人，則該舉發單
    上既未有異議人簽名，應認不符當場舉發之要件，故本件當
    場舉發之程序即有違誤，應予撤銷；又本件若係採逕行舉發
    ，則異議人所收受之掌電字第BEEB58094 號舉發單亦未檢附
    違規照片，其舉發程序仍不合法，且逕行舉發應以汽車所有
    人為處罰之對象，然本件卻以駕駛人即異議人為處罰對象，
    是其舉發對象亦有違誤，爰依法聲明異議等語。
三、按汽車駕駛人轉彎時，不依標誌、標線、號誌指示者，處新
    臺幣600 元以上1800元以下罰鍰，並記違規點數1 點，道路
    交通管理處罰條例第48條第1 項第2 款、第63條第1 項第 1
    款分別定有明文；次按行為人有違反道路交通管理處罰條例
    之情形者，應填製舉發違反道路交通管理事件通知單，並於
    被通知人欄予以勾記。當場舉發者，應填記駕駛人或行為人
    姓名、性別、出生年月日、地址、身分證統一編號及車主姓
    名、地址、車牌號碼、車輛種類。被查獲之駕駛人或行為人
    為受處分人時，應於填記通知單後將通知聯交付該駕駛人或
    行為人簽名或蓋章收受之；拒絕簽章者，仍應將通知聯交付
    該駕駛人或行為人收受，並記明其事由及交付之時間；拒絕
    收受者，應告知其應到案時間及處所，並記明事由與告知事
    項，視為已收受。受處分人非該當場被查獲之駕駛人或行為
    人，舉發機關應另行送達之，違反道路交通管理事件統一裁
    罰基準及處理細則第11條第1 項第1 款、第2 款分別訂有明
    文。再按違反道路交通管理事件行為人，未依規定自動繳納
    罰鍰，或未依規定到案聽候裁決，處罰機關應於舉發違反道
    路交通管理事件通知單送達2 個月內依基準表逕行裁決之，
    違反道路交通管理事件統一裁罰基準及處理細則第44條第 1
    項亦有明文。是舉發機關於填製完成舉發通知單後，應交付
    或另行送達予受處分人，且須俟受處分人未自動繳納罰鍰或
    未到案聽候裁決或未依法陳報應歸責之他人時，處罰機關始
    得逕行裁決之，其目的在保障受處分人自動繳納或到案聽候
    裁決及依法陳報應歸責之他人之權益；倘舉發違反道路交通
    管理事件通知單未經合法送達受處分人，處罰機關即逕行裁
    決，已使受處分人失去自動繳納罰鍰、到案聽候裁決或依法
    陳報應歸責之他人等救濟機會，其裁決程序方非適法。
四、經查：
  (一)異議人所駕駛之車牌號碼241-ZN營業一般小客車於 100 年7
    月12日上午8 時26分許，行經高雄市○○路與自立路口（由
    南向北左轉向西行）時，於設有禁止左轉標誌（7-9 時、17
    -19 時）路口違規轉彎行駛，因而有「不依標誌標線號誌指
    示」之違規乙節，為異議人自陳在卷（見本院卷第19頁），
    核與證人即現場舉發員警許榕欽於本院審理時證述之情節相
    符（見本院卷第19頁），是此部分事實應堪認定。
  (二)異議人辯稱：本件舉發員警並未當場令其簽名，並交付舉發
    單，故當場舉發之程序不合法，應予撤銷云云。查，證人即
    現場員警許榕欽於本院審理時證稱：異議人當天之違規行為
    是由伊當場攔截舉發等語（本院卷第19頁），另本件掌電字
    第BEEB58094 號舉發單上未有「逕行舉發」之字樣，亦有該
    舉發單在卷可參（見本院卷第16頁），是異議人本件之違規
    行為，係採「當場舉發」之方式為之，核先敘明。次查，員
    警許榕欽亦證稱：伊當日有告知異議人其違反標誌左轉之違
    規行為，異議人當時表示同意，但因伊的掌電（即開立舉發
    單所用之PDA 掌上型電腦）列印功能故障，為避免耽誤異議
    人的時間，伊於向異議人拿取身份證件記下開立舉發單所需
    之資料，及跟異議人說伊會另以郵寄的方式寄交舉發單後，
    伊即讓異議人先離開，之後則有請助理員用掛號的方式將舉
    發單寄給異議人等語（見本院卷第19頁至第20頁），另許榕
    欽所使用之掌電當日確實無法列印乙節，有高雄市政府交通
    局100 年9 月29日高市交裁決字第10000508 83 號函附卷可
    佐（見本院卷第6 頁），又本件掌電字第BEEB 58094號舉發
    單確有送達異議人乙情，亦有送達證書在卷可稽（見本院卷
    第16頁反面），足徵異議人明知其上開違規行為，事後亦已
    收受該舉發單之事實，應堪認定；佐以掌電字 第BEEB58094
    號舉發單之送達日期為100 年7 月20日，應到案日期則為10
    0 年7 月27日之情，有上開舉發單足憑，則異議人確於應到
    案日前即已收受該舉發單乙情，已堪認定，是異議人自動繳
    納罰鍰、到案聽候裁決或依法陳報應歸責之他人之權利，均
    已獲得保障，故舉發單雖未當場交付異議人收受，然其送達
    程序，已由郵寄送達之方式而完成，要屬明確；本件舉發單
    已合法送達異議人，核屬無訛。況道路交通管理事件統一裁
    罰基準及處理細則第11條第1 項第1 款規定員警於填記通知
    單後應將通知聯交付該駕駛人或行為人簽名或蓋章收受，實
    以受處分人當場收受舉發單為送達舉發單之代替手段，員警
    另以郵寄送達之方式將舉發單送達於受處分人陳報之住居所
    ，實不能謂為程序之違誤，則異議人辯稱：舉發單未令其當
    場簽名並收受，舉發程序不合法云云，實有誤解。
  (三)末查，既本件違規行為係以「當場舉發」方式為之，則異議
    人再辯稱：本件不符「逕行舉發」之程序云云，則與本件無
    涉，附此敘明。
五、綜上所述，異議人空言指摘原舉發不當，尚屬無據。從而，
    異議人確實有上揭違規情事，原處分機關依道路交通管理處
    罰條例第48條第1 項第2 款、第63條第1 項第1 款之規定，
    裁處異議人罰鍰新臺幣600 元，並記違規點數1 點，於法核
    無違誤。異議人聲明異議，為無理由，應予駁回。
據上論斷，依道路交通事件處理辦法第18條，裁定如主文。
中    華    民    國  100    年    11    月    28    日
                  交通法庭    法  官    陳航代
以上正本證明與原本無異。
如不服本裁定，應於收受送達後5日內向本院提出抗告狀。
中    華    民    國   100    年    11    月    28    日
                              書記官    林慧君